臺灣士林地方法院小額民事判決
                               　110年度士小字第2338號  
原      告  和泰產物保險股份有限公司

法定代理人  莊瑞德


訴訟代理人  劉亭妤
被      告  張家瑞



上列當事人間請求侵權行為損害賠償事件，本院於民國110年12
月29日言詞辯論終結，並判決如下：
    主  文
被告應給付原告新臺幣參萬貳仟柒佰貳拾肆元，及自民國一百一
十年六月二十二日起至清償日止，按年息百分之五計算之利息。
原告其餘之訴駁回。
訴訟費用由被告負擔新臺幣貳仟元，其餘新臺幣貳仟元由原告負
擔。
本判決原告勝訴部分得假執行，但被告以新臺幣參萬貳仟柒佰貳
拾肆元為原告預供擔保後，得免為假執行。
原告其餘假執行之聲請駁回。 
    事實及理由
一、原告主張：被告於民國108年12月23日8時00分許，駕駛車牌
    號碼0000-00號自用小客車（下稱被告車輛，即A車），行經
    新北市○○區○○路00號時，因行駛時未注意車前狀態，並隨時
    採取必要之安全措施，致撞損訴外人郭麗雯駕駛，訴外人郭
    麗君所有，由原告所承保之車牌號碼000-0000號自用小客車
    （下稱系爭車輛，即C車），造成系爭車輛受損，因系爭車
    輛曾向原告投保車體損失險，事故發生時尚在保險期間內，
    故原告業已依前開保險契約賠付系爭車輛之必要修復費用，
    總計新臺幣（下同）82,724元（其中含工資：35,904元、零
    件：46,820元），原告並依保險法第53條第1項取得代位求
    償權。為此，爰依民法第184條第1項前段、第196條及第191
    條之2前項及保險法第53條之規定起訴請求被告給付系爭車
    輛之修復費用，並聲明：被告應給付原告82,724元，及自起
    訴狀繕本送達翌日起至清償日止，按年息百分之5計算之利
    息。
二、被告則以：
　㈠被告車輛係最後一台車，並非推撞前兩車，撞擊的時間順序
    為中間車即訴外人蔡怡行駕駛之車牌號碼0000-00號自用小
    客車（下稱4780-RV號車輛，即B車）先撞擊最前方車即原告
    所承保之系爭車輛，被告再去撞擊中間蔡怡行駕駛之4780-R
    V號車輛。事故當天大家赴竹圍派出所做筆錄時，警察問被
    告撞擊順序，被告沒把握到底是誰先撞誰，就回答「我不確
    定」，事發隔天被告至竹圍派出所看路口監視器錄影畫面，
    結果是蔡怡行駕駛之4780-RV號車輛先撞擊原告所承保系爭
    車輛，被告再約蔡怡行一同至竹圍派出所看路口監視器錄影
    畫面，蔡怡行才承認她有先撞前車，被告車輛才撞到她。
　㈡若蔡怡行事後未承認其駕駛之4780-RV號車輛先撞擊原告所承
    保之系爭車輛，而是最後一台之被告車輛推撞造成，何必將
    其4780-RV號車輛車損維修之錢匯還予被告?原告所承保之系
    爭車輛車損應由蔡怡行或其保險公司負責，原告不能為了省
    事僅憑一張交通初判，而不去積極釐清事情經過，就直接要
    被告賠償，要由被告舉證。
　㈢蔡怡行駕駛之4780-RV號車輛與原告所承保之系爭車輛的第1
    次撞擊，以及被告車輛與蔡怡行駕駛之4780-RV號車輛的第2
    次撞擊，2次的撞擊時間差很短，大約1秒鐘，仔細看即可看
    出是2次車禍，而非單純由被告所造成之車禍等語，資為抗
    辯。並聲明：原告之訴及假執行之聲請均駁回，如受不利判
    決，願供擔保免予假執行。
三、得心證之理由：
　㈠原告主張被告於上開時、地，駕車曾與原告承保系爭車輛發
    生系爭車禍，造成系爭車輛受有損害等事實，為兩造所不爭
    執，有卷附新北市政府警察局淡水分局110年5月27日新北警
    淡交字第1104322180號函檢附之道路交通事故現場圖、調查
    報告表（一）、（二）、A3類道路交通事故調查紀錄表、現
    場照片、當事人酒精測定紀錄表、當事人登記聯單、初步分
    析研判表，及原告提出之道路交通事故當事人登記聯單、初
    步分析研判表、現場圖、統一發票、估價單、汽（機）車險
    理賠申請書、行車執照、駕駛執照、車損照片等件附卷可稽
    ，上開事實，堪信為真實。
  ㈡原告主張被告就系爭車禍有全部肇事因素，應就系爭車輛負
    侵權行為損害賠償責任，然為被告以前詞抗辯。經查，本件
    依員警所製作系爭事故初步分析研判表（見本院卷第80頁）
    內，雖就肇因研判認被告疑疏於注意車前狀況為可能之肇事
    原因，另就原告承保系爭車輛之駕駛人郭麗雯及訴外人蔡怡
    行駕駛之4780-RV號車輛均尚未發現肇因，且經被告聲請將
    系爭事故肇事原因送請新北市政府車輛行車事故鑑定會（下
    稱新北市車鑑會）鑑定事故原因，其鑑定意見認：「一、甲
    ○○（即本件被告）駕駛自用小客車，未注意車前狀況且未保
    持安全距離，追撞前車，為肇事原因。二、郭麗雯駕駛自用
    小客車（即本件系爭車輛），無肇事因素。三、蔡怡行駕駛
    自用小客車，無肇事因素」等語，此有新北市政府交通事件
    裁決處110年11月24日函文所檢附新北市車鑑會鑑定意見書1
    份在卷可查（見本院卷第184至186頁）。然本件兩造於發生
    碰撞前之行車動向，經本院勘驗新北市政府警察局淡水分局
    所檢送監視器錄影影像光碟，勘驗結果為：「圖7：監視器
    畫面07:58:02顯示，本件C車即原告保戶車輛（BAR-3193）
    在畫面右上角，B車(4780-RV)往前碰撞C車即原告保戶車輛(
    BAR-3193)後停下，A車即被告車輛(7239-UT)仍繼續往前行
    駛。圖8：監視器畫面07:58:03顯示，本件A車即被告車輛(7
    239-UT) 往前追撞B車(4780-RV)後停下，前方B車(4780-RV)
    遭A車碰撞後往前推，再度碰撞C車即原告保戶車輛(BAR-319
    3)」等情，此有本院勘驗筆錄及勘驗截圖在卷可佐（見本院
    卷第164至168頁），顯見本件系爭事故之發生應係發生2次
    車輛碰撞，第1次碰撞為訴外人蔡怡行駕駛4780-RV號車輛先
    因疏未注意車前狀況且未保持安全距離，追撞前車即原告承
    保系爭車輛，第2次碰撞乃被告駕駛車輛因疏未注意車前狀
    況且未保持安全距離，致追撞前車即蔡怡行駕駛之4780-RV
    號車輛，並導致蔡怡行駕駛之4780-RV號車輛再往前推撞前
    車即原告承保系爭車輛，應認造成系爭車輛車損結果為被告
    及訴外人蔡怡行共同過失行為所致，故被告及訴外人蔡怡行
    均應賠償原告承保之系爭車輛因2次碰撞所受之損害，並各
    負5成肇事責任，因而原告依侵權行為之法律關係，請求被
    告負損害賠償責任，於法當屬有據。
　㈢按因故意或過失，不法侵害他人之權利者，負損害賠償責任
    ；汽車、機車或其他非依軌道行駛之動力車輛，在使用中加
    損害於他人者，駕駛人應賠償因此所生之損害。不法毀損他
    人之物者，被害人得請求賠償其物因毀損所減少之價額。民
    法第184條第1項前段、第191條之2、第196條分別定有明文
    ，故原告請求被告負上開侵權行為損害賠償責任，應屬有據
    。本件原告主張其因上揭車禍受有系爭車輛之修復費用82,7
    24元（其中含工資：35,904元、零件：46,820元）之事實，
    有提出估價單及統一發票各1份為據，惟查，原告承保之系
    爭車輛係108年1月出廠，有該車行照影本附卷可稽，而系爭
    車輛修復之費用包括含零件46,820元，衡以本件車輛有關零
    件部分之修復，既以新零件更換被損害之舊零件，則在計算
    損害賠償額時，自應將零件折舊部分予以扣除（最高法院77
    年5月17日第9次民事庭會議決議參照），而依行政院所發佈
    之固定資產耐用年數表及固定資產折舊率表，小客車之耐用
    年數為5年，依定率遞減法每年折舊千分之369，參酌營利事
    業所得稅查核準則第95條第6項規定，固定資產提列折舊採
    用平均法、定率遞減法或年數合計法者，以1年為計算單位
    ；其使用期間未滿1年者，按實際使用之月數相當於全年之
    比例計算之；不滿1月者，以月計。系爭車輛自出廠日108年
    1月起至發生車禍日108年12月23日止，已使用1年，據此，
    該車扣除折舊後之零件材料費為29,543元（計算方式如附表
    ），再加上工資35,904元，原告得向被告請求之車輛修復費
    用應為65,447元（即29,543+35,904＝65,447）。被告就本件
    損害之發生應負5成過失責任，本院依上開情節，減輕被告5
    0％之賠償金額，則原告得向被告請求之損害賠償金額為32,7
    24元（65,447×50％＝32,724，小數點以下四捨五入），是原
    告請求被告賠償之金額於32,724元之範圍內，為有理由。
四、從而，原告依侵權行為及保險代位請求權之法律關係訴請被
    告給付原告32,724元，及自起訴狀繕本送達翌日（即110年6
     月22日）起至清償日止，按年息百分之5計算之利息，為有
    理由，應予准許，逾此部分之請求，則非有據，應予駁回。
    至於原告敗訴部分，其假執行之聲請失所附麗，應併予駁回
    。
五、本件事證已臻明確，兩造其餘之攻擊或防禦方法及舉證，經
    本院斟酌後，認為均不足以影響本判決之結果，爰不逐一詳
    予論駁，併此敘明。
六、本件係就民事訴訟法第436條之8第1項適用小額程序所為被
    告部分敗訴之判決，依同法第436條之20規定，應依職權就
    原告勝訴部分宣告假執行，並依被告聲請，併予諭知被告如
    以32,724元為原告預供擔保，得免為假執行。另依職權確定
    本件訴訟費用額為4,000元（第一審裁判費1,000元、鑑定費
    用3,000元），其中2,000元應由被告負擔，其餘2,000元由
    原告負擔。
中　　華　　民　　國　　111 　年　　1 　　月　　12　　日
                  士林簡易庭法  官  莊明達
上列正本係照原本作成。
如不服本判決，應於送達後20日內，向本院提出上訴狀並應記載
上訴理由，表明關於原判決所違背之法令及其具體內容與依訴訟
資料可認為原判決有違背法令之具體事實，如於本判決宣示後送
達前提起上訴者，應於判決送達後20日內補提上訴理由書（須附
繕本）。
中　　華　　民　　國　  111 　年　   1　  月　　12    日
                            書記官  王淳平 　
附表
折舊時間           金額
第1年折舊值        46,820×0.369=17,277
第1年折舊後價值    46,820-17,277=29,543